【裁判字號】    95,訴,929
【裁判日期】    951114
【裁判案由】    廢棄物清理法
【裁判全文】
臺灣士林地方法院刑事判決               95年度訴字第929號
公  訴  人  臺灣士林地方法院檢察署檢察官
被      告  甲○○
上列被告因廢棄物清理法案件，經檢察官提起公訴（95年度偵字
第7972號），被告於本院準備程序進行中，就被訴事實為有罪之
陳述，經本院合議庭裁定依簡式審判程序審理，並判決如下：
    主  文
甲○○共同未依廢棄物清理法第四十一條第一項規定領有廢棄物
清除許可文件，從事廢棄物清除，處有期徒刑壹年肆月。
    事  實
一、甲○○前因違反廢棄物清理法案件，經臺灣新竹地方法院於
    民國94年6 月27日以94年度訴字第114 號判決判處有期徒刑
    1 年2 月，緩刑3 年，已於同年7 月20日確定，現仍於緩刑
    期間。明知從事廢棄物清除業務者，應依廢棄物清理法第41
    條第1 項之規定，向直轄市、縣（市）主管機關或中央主管
    機關委託之機關申請核發公民營廢棄物清除機構許可文件後
    ，始得受託清除廢棄物業務。其未取得廢棄物清除許可文件
    ，不得從事廢棄物清除等事項，竟與真實姓名年籍不詳自稱
    「王良維」之成年男子共同基於違反廢棄物清理法之犯意聯
    絡，於95年6 月16日、6 月19日、6 月21日受雇於「王良維
    」，駕駛「王良維」所有靠行於原泓貨運有限公司車牌號碼
    NG-565號營業大貨車，以每車次新台幣（下同）6,000 元之
    代價，受「王良維」指示前往台北市○○區○○路某不詳地
    點，將堆置該處未經分類、不屬「營建剩餘土石方處理方案
    」適用範圍之混雜廢土、廢磚塊、石頭、磁磚、塑膠管、木
    板、塑膠袋及垃圾等物之營建混合廢棄物予以清理後，再隨
    「王良維」載運至國防部總政治作戰局所有位在台北縣汐止
    市○○路○ 段51 5巷內空地處傾倒而為一般廢棄物之清除。
    嗣於同年6 月21日上午5 時30分許，甲○○駕駛上開大貨車
    趁隙在上開土地傾倒該一般廢棄物後，為據報趕至現場處理
    之員警當場攔檢查獲，並勘查甲○○傾倒廢土面積約達450
    坪。
二、案經臺北縣政府警察局汐止分局報請本院檢察署檢察官偵查
    起訴。
    理  由
一、上揭犯罪事實，業經被告甲○○於警詢、偵查、本院準備程
    序及審理中坦承不諱且供述甚詳，核與證人陳嬡仙即國防部
    軍備局營產管理人於警詢證述及證人李忠寶、黃明清即承辦
    員警於偵查之證述情節相符，並有現場照片19張、臺北縣政
    府環境保護局環境稽查紀錄表、違反環境衛生行為告發單、
    現場圖及車籍作業系統查詢認可資料各1 份在卷可稽，足徵
    被告自白與事實相符，洵堪採為認定事實之依據。本件事證
    明確，被告犯行，均堪認定。
二、按廢棄物清理法所稱之廢棄物，分左列二種：一、一般廢棄
    物：垃圾、糞尿、動物屍體或其他非事業機構所產生足以污
    染環境之固體或液體廢棄物；二、事業廢棄物：（一）有害
    事業廢棄物：由事業機構所產生具有毒性、危險性，其濃度
    或數量足以影響人體健康或污染環境之廢棄物。（二）一般
    事業廢棄物：由事業機構所產生有害事業廢棄物以外之廢棄
    物；從事廢棄物清除、處理業務者，應向直轄市、縣（市）
    主管機關或中央主管機關委託之機關申請核發公民營廢棄物
    清除處理機構許可文件後，始得受託清除、處理廢棄物業務
    ，廢棄物清理法第2 條第1 項、第41條第1 項定有明文。又
    依內政部訂頒之「營建剩餘土石方處理方案」，營建剩餘土
    石方之種類包含建築工程、公共工程及建築物拆除工程施工
    所產生之剩餘泥、土、砂、石、磚、瓦、混凝土塊，因其經
    暫屯、堆置可供回收、分類、加工、轉運、處理、再生利用
    ，自屬有用之土壤砂石資源，而非屬廢棄物範圍；至於因施
    工所附帶產生之金屬屑、玻璃碎片、塑膠類、木屑、竹片、
    紙屑、瀝清等廢棄物，則屬於一般事業廢棄物，應依廢棄物
    清理法規定處理，並由行政院環保署主管，此經行政院86年
    12月31日臺（86）內字第52109 號函釋在案。系爭現場確有
    被告傾倒之混雜廢土、廢磚塊、石頭、磁磚、木板、塑膠袋
    與一般垃圾等廢棄物，有現場情況之相片（見偵查卷第22至
    25頁）附卷可稽，是本件廢棄物應屬於一般事業廢棄物洵可
    認定。
三、查行政院環保署依廢棄物清理法第36條第2 項規定訂頒有「
    事業廢棄物貯存清除處理方法及設施標準」，而依其第2條
    第1 、2 、3 款規定，所謂『貯存』，指事業廢棄物於清除
    、處理前，放置於特定地點或貯存容器、設施內之行為；『
    清除』則指事業廢棄物之收集、運輸行為；至於『處理』，
    指下列行為：(1)中間處理：指事業廢棄物在最終處置或再利
    用前，以物理、化學、生物、熱處理或其他處理方法，改變
    其物理、化學、生物特性或成分，達成分離、減積、去毒、
    固化或安定之行為。(2)終處置：指衛生掩埋、封閉掩埋、安
    定掩埋或海洋棄置事業廢棄物之行為。(3)再利用：指事業產
    生之事業廢棄物自行、販賣、轉讓或委託做為原料、材料、
    燃料、填土或其他經中央目的事業主管機關認定之用途行為
    ，並應符合其規定者。是廢棄物之貯存、清除與處理，既有
    不同定義適用時即不容混淆。被告明知未依廢棄物清理法規
    定領有廢棄物清除許可文件，不得從事廢棄物清除業務，竟
    違反之，受雇於「王良維」至內湖區○○路某工地載運混雜
    廢土、廢磚塊、石頭、木板、塑膠袋與一般垃圾等廢棄物，
    趁無人注意之際傾倒於他人之土地上，此行為應屬廢棄物清
    理法第46條第1 項第4 款所定之「清除」行為甚明。
四、論罪科刑理由：
(一)核被告甲○○所為，均係犯廢棄物清理法第46條第1 項第4
    款之未領有廢棄物清除許可文件，從事廢棄物清除罪。查被
    告行為後，廢棄物清理法第46條規定於95年5 月30日固經修
    正公布，並於95年7 月1 日施行，惟此次修正係刪除該條第
    2 項之無許可文件，以經營廢棄物清除、處理為常業罪，原
    第1 項各款條文並未更動，故此部分不生新舊法比較之問題
    ，附此敘明。又查被告本案行為後，就廢棄物清理法第46條
    第1 項第4 款所定罰金刑部分，94年2 月2 日修正公布之刑
    法第33條第5 款規定，已將原罰金刑最低額度由銀元1 元（
    相當於新臺幣3 元），提高為新臺幣1 千元以上，且以百元
    計之，並於95年7 月1 日施行，比較新、舊法結果，應以行
    為時法律即修正前刑法第33條第5 款規定有利於被告，
(二)又被告甲○○就上開犯行與「王良維」間有犯意聯絡及行為
    分擔，為共同正犯。次按刑法第2 條第1 項之規定，係規範
    行為後「法律變更」所生新舊法比較適用之準據法，故被告
    行為後刑法條文之修正，對於被告並無有利或不利之情形者
    （例如新舊法處罰輕重相同，犯罪構成要件亦無寬嚴之別等
    ），即無適用修正後刑法第2 條第1 項之規定比較新舊法適
    用之問題。查94年2 月2 日修正公布，而於95年7 月1 日生
    效實施之新刑法第28條雖將舊法之「實施」修正為「實行」
    。其中「實施」一語，涵蓋陰謀、預備、著手及實行之概念
    在內，其範圍較廣；而「實行」則著重於直接從事構成犯罪
    事實之行為，其範圍較狹；二者之意義及範圍固有不同，但
    對於本件被告與「王良維」共同基於犯意之聯絡，由「王良
    維」在旁把風接應，甲○○駕車「實行」廢棄物清除之犯行
    ，而共犯本罪之情形而言，刑法第28條之修正內容，對於被
    告並無「有利或不利」之影響，依上說明，應無適用修正後
    刑法第2 條第1 項之規定比較新舊法適用之問題（最高法院
    95年度台上字第5589號判決可資參照）。
(三)再按廢棄物清理法第46條第1 項第4 款前段規定之「未依第
    四十一條第一項規定領有廢棄物清除許可文件，從事廢棄物
    清除」罪，其行為本質上具有反覆性與延時性，乃執行業務
    本質所當然，而為集合犯之一種，固無連續犯之適用，查被
    告所犯上開之罪，依同法第41條第1 項之規定，係以從事廢
    棄物清除業務為其要件，則其罪質本具有反覆實施同一行為
    之特性，故被告自95年6 月16日起至同年月21日止之3 次行
    為，應包括於一個從事廢棄物清除業務行為之概念中，自應
    僅成立一罪，尚無刑法第56條連續犯規定之適用。
(四)審酌被告素行不佳，前因違反廢棄物清理法案件，經臺灣新
    竹地方法院以94年度訴字第114 號判決判處有期徒刑1 年2
    月，緩刑3 年確定等情，此有卷附之臺灣高等法院被告前案
    紀錄表可稽；被告未經取得許可文件即恣意傾倒廢棄物，對
    於環境衛生有不良之影響，惟被告犯後坦承犯行，甚有悔意
    ，態度尚佳，暨其生活狀況、清運時間長短、犯罪之動機、
    目的、手段等一切情狀，量處如主文所示之刑。
(五)末查未扣案業經員警發還之上開貨車1 輛，雖係共犯「王良
    維」所有供本案犯罪用之物，已據被告供明在卷，然其價格
    不斐，為其日常謀生之機具，相較於其因本案犯罪之時間不
    長，所取得之利益非鉅，2 者顯不相當，且非屬違禁物，亦
    非專供本案犯罪之用，如予宣告沒收，有違比例原則，爰不
    為沒收之諭知，附此敘明。
據上論斷，應依刑事訴訟法第273 條之1 第1 項、第299 條第1
項前段，廢棄物清理法第46條第1 項第4 款前段，刑法第2 條第
1 項前段、第11條前段、第28條，判決如主文。
本案經檢察官方祥鴻到庭執行職務。
中    華    民    國    95    年    11    月    14    日
                  刑事第五庭    法  官  汪梅芬
以上正本證明與原本無異。
如不服本判決，應於判決送達後10日內，向本院提出上訴狀。
                                書記官  張成龍
中    華    民    國    95    年    11    月    14    日
附錄本案論罪科刑法條：
行為時之廢棄物清理法第46條第1項
有下列情形之一者，處一年以上五年以下有期徒刑，得併科新臺
幣三百萬元以下罰金：
一  任意棄置有害事業廢棄物。
二  事業負責人或相關人員未依本法規定之方式貯存、清除、處
    理或再利用廢棄物，致污染環境。
三  未經主管機關許可，提供土地回填、堆置廢棄物。
四  未依第四十一條第一項規定領有廢棄物清除、處理許可文件
    ，從事廢棄物貯存、清除、處理，或未依廢棄物清除、處理
    許可文件內容貯存、清除、處理廢棄物。
五  執行機關之人員委託未取得許可文件之業者，清除、處理一
    般廢棄物者；或明知受託人非法清除、處理而仍委託。
六  公民營廢棄物處理機構負責人或相關人員、或執行機關之人
    員未處理廢棄物，開具虛偽證明。


司法院資訊處製作；財團法人民間司法改革基金會備份。
